臺灣桃園地方法院刑事判決　　　　　　　　　　　　　九十年度訴字第一二八三號
　　公　訴　人　臺灣桃園地方法院檢察署檢察官
　　被　　　告　丙○○
　　選任辯護人　林清漢律師
右列被告因搶奪案件，經檢察官提起公訴（九十年度偵字第六八九六號、八八九三號
），及併案審理（臺灣士林地方法院檢察署九十年度偵字第一０二五四號），本院判
決如左：
    主  文
丙○○共同意圖為自己不法之所有，而搶奪他人之動產，處有期徒刑壹年。
    事  實
一、丙○○外型短胖、行動不便、有跛腳之情形，與不詳年籍姓名約三十歲之成年女
    子，基於意圖為自己不法所有之犯意聯絡，於民國八十八年八月二十三日下午八
    時許，二人為達搶奪自用小客車之目的，先共赴臺北市○○路○段二五三號甲○○所經營之東宏汽車商行，由丙○○佯稱欲購買自用小客車，並由甲○○之子乙○○代為招呼，丙○○藉機要求乙○○介紹車款俾分散乙○○注意力，而該名女
    子則以欲上廁所為由，進入該商行未上鎖之辦公室內，竊取車號Ｓ七—八六八九
    號賓士廠牌自用小客車之鑰匙一副，得手後，該名女子即將先前於臺中某車行所
    取得之賓士鑰匙置於原處，避免甲○○、乙○○發覺。丙○○與該名成年女子，
    復利用東宏汽車商行夜間僅將待出賣之自用小客車擺放在屋外，而由年邁之管理
    員庚○○看管之機會，於當晚約十時許，由該名女子在外把風接應，推由丙○○
    持用前所竊得車號Ｓ七—八六八九號自用小客車之鑰匙，以遙控器測試前開鑰匙
    係屬何車之鑰匙後，為庚○○察覺並詢問為何擅自開啟車門，丙○○即以手推倒
    庚○○，趁庚○○不及防備之際，即以前開竊得之鑰匙啟動車號Ｓ七—八六八九
    號自用小客車後，強行駕車離去而得手。嗣經甲○○將丙○○之身體跛腳特徵透
    過汽車同業公會，以公告方式警告同業，經同業提供丙○○之照片予乙○○、庚○○指認無訛後，甲○○即向臺北市警察局報案，經警持搜索票至桃園縣桃園市
    ○○路七十七巷二十號十一樓之四搜索，查扣與本案無關連之安非他命一包、偽
    造身分證壹張及吸食器一組等物品，並查知上情。
二、案經臺北市政府警察局移送臺灣士林地方法院檢察署呈請臺灣高等法院檢察署核
    轉臺灣桃園地方法院檢察署檢察官偵查起訴及臺灣士林地方法院檢察署檢察官併
    案審理。
    理  由
一、訊據被告丙○○矢口否認涉有上開搶奪犯行，辯稱：伊未曾到過東宏汽車商行，
    亦未曾申請0000000000、0000000000號行動電話使用，案
    發當時伊在桃園住處，不知為何被害人指認搶車，伊平日均係騎機車，未曾開過
    汽車，也沒有汽車駕照，伊亦不認識戊○○及壬○○，且於八十七年至八十八年
    十月間，都需使用柺杖始能行走等語。惟查：
  （一）證人即負責初次接洽被告丙○○及該名女子之乙○○於警、偵訊及本院九十
        一年一月十八日、九十一年五月十七日調查時均證稱：丙○○於八十八年八
        月二十三日晚上約八時許，先至其店內佯裝欲看該車並詢價，另一名同夥女
        子即趁其招呼丙○○並佯稱上廁所際，擅自進入未上鎖之辦公室，並以其等
        先行在臺中另一家車行所竊取之賓士汽車鑰匙與該Ｓ七—八六八九號自小客
        車鑰匙調換，其對丙○○之印象很深刻，因丙○○雖未使用柺杖但跛腳，大
        小眼，且臉上有很多青春痘，絕不會認錯，其未曾見過戊○○、丁○○，至
        於同行之女子應非壬○○等語翔實（八十九年度偵字第一一四八號卷第九頁
        背面、第十頁、第二十六頁背面及本院當日訊問筆錄參照參照），且有證人
        即被告下手搶奪時之警衛庚○○於警、偵訊時指證：於八十八年八月二十三
        日下午八時許，丙○○與一名女子進入其所任職之車行，並由乙○○與丙○○及該名女子洽談，而於當晚約十時許，丙○○及該名女子復進入車行，丙○○表明欲找老闆談買車事宜後，丙○○及該名女子即先行離開，嗣後約十
        餘分鐘，丙○○復獨自返回店裡，使用遙控器打開車門，經其詢問為何開車
        門，丙○○即先以手推其，並乘其不及防備將該車開走等語綦詳（八十九年
        度偵字第一一四八號卷第十一頁背面、第十二頁、第二十七頁參照），並有
        車號Ｓ七—八六八九號自用小客車之車輛竊盜、車牌失竊資料個別查詢報表
        —查詢車輛認可資料、車籍作業系統—查詢認可資料各一紙附卷可稽（八十
        九年度偵字第一一四八號卷第十六、十七頁參照），此外，尚有臺北市汽車
        商業同業公會八十八年八月三十日、八十八年九月二十三日函各一紙及被告
        全身照片共三紙在卷可憑（八十九年度偵字第一一四八號卷第十三頁、第十
        四頁，九十年度偵字第六八九六號卷第十一頁參照），衡之證人乙○○等人
        於遭搶後，即將搶犯之身體特徵：行動不便（跛行）、年紀約三十五至四十
        五歲、身高約一六０至一六五公分、啤酒肚、矮胖型詳為描述，並通告各同
        業公會；而證人乙○○等人所描述之搶犯特殊身體特徵，復與被告之身體特
        徵極相仿，且均係屬令一般人印象深刻之特徵；又證人乙○○、庚○○自警
        訊至本院調查時復均指證歷歷等情，足認被告確曾與一名不詳姓名年籍之女
        子先至東宏汽車商行竊取鑰匙，進而持該鑰匙搶奪自用小客車。
  （二）至被告雖辯稱搶案發生時伊係在家云云，並有證人己○○於本院九十一年一
        月十八日調查時附和證稱當日自白天至晚上九點許，均與被告一起，先至本
        院遞狀，再返回被告住處等語，且提出給有本院八十八年八月二十三日收狀
        戳之民事本票裁定狀一紙在卷可憑。惟查：證人己○○與被告間係姨姪關係
        ，業據被告及證人己○○指陳綦詳，其等二人關係匪淺，證人己○○所為證
        述非無偏頗之可能；再者，證人己○○於事發後二年餘，猶能於本院作證當
        日係與被告同至本院遞狀且記憶清晰，亦與一般常情不符；且證人己○○證
        稱被告當時行走需以柺杖輔助等情，也與其他證人乙○○等人證述被告雖跛
        腳但可自主行走等語相悖，足認證人己○○所述顯係偏袒被告之詞，證人己○○前開指陳，顯有瑕疵，尚難遽信。
  （三）又證人乙○○雖陳稱：搶車之人所提供行動電話號碼係000000000
        0及0000000000號等語，且該0000000000號門號於八
        十八年八月二十三日係由壬○○使用一節，此有臺灣大哥大函覆一紙在卷可
        憑（九十年度偵字第六八九六號卷第十七頁參照）。惟查，當天與被告夥同
        搶車之女嫌犯，並非壬○○，業據證人乙○○於本院調查時指證歷歷，足認
        壬○○當天並非與被告共犯之女子；再者，一般人於欲進行搶奪、竊盜時，
        應無留下自己使用之行動電話門號俾供員警查緝之理。從而，雖當日嫌犯所
        留下之行動電話門號，並非被告所使用，惟尚難僅憑此，即認被告辯稱其當
        日未在現場云云係屬真實可採。
  （四）再辯護人為被告辯稱本件犯罪嫌疑人應係戊○○，且證人乙○○於本院調查
        時亦陳稱嫌犯係駕駛車號ＹＰ—三七八九號自用小客車前來等語，又證人戊○○、壬○○二人曾於八十八年八月十二日，共同駕駛ＹＰ—三七八九號自
        用小客車至屏東市○○路三十號之東京都商店內搶奪商品，並經臺灣屏東地
        方法院於八十九年一月二十七日，以八十八年度訴字第五九二號判決科刑確
        定；又證人戊○○另於八十七年七月七日，在臺北縣蘆洲市○○路與中山一
        路口搶奪一輛自用小客車，經臺灣板橋地方法院於八十九年三月十五日，以
        八十九年度訴緝字第四０號判決處有期徒刑一年二月，此有前開二份判決在
        卷可稽。惟查：證人乙○○陳稱當時該台轎車係停放在對面，且當時復已係
        夜間，誤認車牌之可能性並非絕無；且證人戊○○於本院九十年十一月十四
        日調查時證稱：未曾在八十八年八月二十三日到過東宏汽車商行搶車，且其
        腳一直很正常，並無異常，其身高約為一百六十五公分至一百六十七公分等
        語（本院訊問筆錄參照），並有證人戊○○照片四幀附於本院卷可稽，衡之
        證人戊○○並無任何肢體障礙，且體型與證人乙○○所述有啤酒肚、矮胖等
        描述尚非相符，而經證人乙○○指認戊○○之照片，亦認為戊○○並非看車
        、搶車之人，是雖戊○○曾駕駛前開自用小客車搶奪，惟尚難因此認定戊○○有參與本案。從而，辯護人前開辯護，尚難認有據。
  （五）末辯護人雖聲請本院再行傳喚證人庚○○，惟證人庚○○因罹患直腸癌，身
        體虛弱無法出庭應訊一節，有全民健康保險重大傷病證明申請書、財團法人
        新光吳火獅紀念醫院診斷證明書一紙在卷可憑，且證人庚○○不僅於警、檢
        均已依法傳訊，復已當面指認被告，此有證人即查獲員警辛○○於本院調查
        時指陳綦詳，是本院認事證已明，並無再行傳訊證人庚○○到庭作證必要，
        附此敘明。
    綜前所述，被告前開所辯，顯係事後卸責之詞，不足採信。本件事證明確，被告
    犯行堪以認定，應予依法論科。
二、查被告與該不詳姓名年籍女子先共同竊取Ｓ七—八六八九號小客車之鑰匙後，復
    持該竊得之鑰匙搶奪車號Ｓ七—八六八九號自小客車，核其所為，係犯刑法第三
    百二十條第一項之普通竊盜罪及同法第三百二十五條第一項之搶奪罪。被告與該
    名女子間，就犯竊盜罪部分具有犯意聯絡及行為分擔，而就犯搶奪罪部分，則二
    人共謀，推由被告下手實施，應以共同正犯論。被告竊取鑰匙之目的即在於搶奪
    自用小客車，其所犯竊盜罪與搶奪罪間，有方法目的之牽連關係。應從一重之搶
    奪罪處斷。又公訴人起訴事實雖未敘及被告竊盜之犯行，然該部分事實與公訴人
    起訴之犯罪事實既具有牽連犯之裁判上一罪關係，應為起訴效力所及，基於審判
    不可分原則，應併予審理。至經檢察官併案審理部分，併案部分事實與經公訴人
    起訴部分，係屬同一犯罪事實，為單純一罪關係，本為起訴效力所及，本院自應
    併予審理，附此敘明。爰審酌被告利用其肢體缺陷及車商推銷汽車不注意之機會
    ，在夜間推倒年老警衛搶奪，且其所搶之自小客車價值約新台幣二百萬，價值非
    少等一切情狀，核情量處如主文所示之刑。
據上論斷，應依刑事訴訟法第二百九十九條第一項前段，刑法第二十八條、第三百二
十條第一項、第三百二十五條第一項、第五十五條，罰金罰鍰提高標準條例第一條前
段，判決如主文。
本案經檢察官羅秀蓮到庭執行職務
中      華      民      國    九十一    年      七      月    二十四    日
                              臺灣桃園地方法院刑事第六庭
                                  審判長法  官  周 政 達
                                        法  官  黃 永 定
                                        法  官  簡 婉 倫
右正本證明與原本無異。
如不服本判決，應於判決送達後十日內向本院提出上訴狀( 應附繕本 )，上訴於
臺灣高等法院。
                                    書記官   王泰元
中      華      民      國    九十一    年      七      月    二十六    日
附錄論罪科刑法條：
刑法第三百二十條
意圖為自己或第三人不法之所有，而竊取他人之動產者，為竊盜罪，處五
年以下有期徒刑、拘役或五百元以下罰金。
意圖為自己或第三人不法之利益，而竊佔他人之不動產者，依前項之規定
處斷。
前二項之未遂犯罰之。
刑法第三百二十五條
意圖為自己或第三人不法之所有，而搶奪他人之動產者，處六月以上五年以下有期徒
刑。
因而致人於死者，處無期徒刑或七年以上有期徒刑，致重傷者，處三年以上十年以下
有期徒刑。
第一項之未遂犯罰之。
